臺灣臺中地方法院民事判決
111年度沙簡字第138號
原      告  戴偉倫  
被      告  陳忠和  
上列當事人間請求損害賠償事件，經本院於民國111年8月30日言
詞辯論終結，判決如下：
    主      文
原告之訴駁回。
訴訟費用由原告負擔。
    事實及理由
一、原告主張：（一）被告於民國110年2月21日在臺中市東區自
    由路3段，用手肘強烈撞擊原告，導致原告受有右手肘嚴重
    挫傷、左腳膝蓋骨折、尾椎挫傷等傷害，且原告因而半年無
    法行走，生活無法自理，為此爰依民法第184條規定侵權行
    為損害賠償之法律關係，提起本件訴訟。（二）原告因本件
    事故所受損害，茲分述如下：1.醫療費用新臺幣（下同）35
    ,918元：原告自110年2月21日起至111年4月22日止在澄清綜
    合醫院接受治療，因而支出醫療費共計35,918元。2.工作損
    失360,000元：原告任職采林廣告有限公司，從事廣告招牌
    製作，每月收入約30,000元。且原告因本件事故受傷後，自
    110年2月21日起算12個月無法工作，因而受有工作損失360,
    000元。3.精神慰撫金110,000元：原告因本件事故受傷後，
    行動不便，需家人協助、照護，嚴重影響日常生活，且無法
    搬重物、爬樓梯，復健晚上痛到無法入睡，季節交替及下雨
    時更是酸痛，經常痛到醒來，無法再入睡，造成精神耗損及
    心靈受創，故請求精神慰撫金110,000元。（三）被告於110
    年10月28日調解時，對原告恐嚇，家人建議才會提起告訴及
    民事求償，且被告對原告恐嚇乙節，業經臺灣臺中地方檢察
    署檢察官以110年度偵字第40841號提起公訴等語。並聲明：
    被告應給付原告500,000元，及自起訴狀繕本送達被告之翌
    日起至清償日止，按週年利率百分之5計算之利息。
二、被告則以：（一）原告於110年2月21日凌晨4時27分許，搭
    乘被告駕駛營業小客車行經臺中市○區○○路0段000號前，因
    不滿被告拒絶配合更改目的地，而在車內拉扯被告，被告下
    車打電話報警，原告因而心生不滿，亦跟隨下車，並基於傷
    害及公然侮辱之犯意，徒手出拳毆打被告之頭部及身體，並
    以腳踹踢被告之身體，致被告受有臉部挫傷、頸部挫傷、胸
    囗悶痛、右下肢疼痛等傷害，且原告在不特定人得共見共聞
    之上址路旁，以「幹你娘」辱罵被告，足生損害於被告名譽
    ，業經臺灣臺中地方檢察署檢察官以110年度偵字第15553號
    提起公訴，並由本院以110年度簡字第1195號刑事判決「戴
    偉倫犯傷害罪，累犯，處拘役伍拾日，如易科罰金，以新臺
    幣壹仟元折算壹日。又犯公然侮辱罪，處拘役貳拾日，如易
    科罰金，以新臺幣壹仟元折算壹日。應執行拘役陸拾日，如
    易科罰金，以新臺幣壹仟元折算壹日。」確定。（二）原告
    提出錄影畫面顯示原告以跑步方式追趕被告，並以跳躍方式
    出拳攻擊被告，且原告一直追打被告，被告閃躲其攻擊，被
    告沒有出手攻擊原告，原告因重心不穩而跌倒在地，其受傷
    害與被告無關。縱認原告受傷害與被告有因果關係，依民法
    第149條規定，被告屬正當防衛，不負損害賠償責任。（三
    ）原告請求損失，尚未敘明具體內容，亦未提出單據可供證
    明，請原告先行舉證。又依本院110年度簡字第1195號刑事
    判決可知被告係本件糾紛之被害人，則原告請求被告賠償50
    0,000元，顯屬過高等語資為抗辯。並聲明：（一）原告之
    訴駁回。（二）如受不利判決，願供擔保，請准宣告免為假
    執行。
三、本院之判斷：　
（一）按當事人主張有利於己之事實者，就其事實有舉證之責任
      ，民事訴訟法第277條前段定有明文。次按民事訴訟如係
      由原告主張權利者，應先由原告負舉證之責，若原告先不
      能舉證，以證實自己主張之事實為真實，則被告就其抗辯
      事實即令不能舉證，或其所舉證據尚有疵累，亦應駁回原
      告之請求（最高法院17年度上字第917號民事裁判意旨參
      照）。　
（二）復按因故意或過失，不法侵害他人之權利者，負損害賠償
      責任。故意以背於善良風俗之方法，加損害於他人者亦同
      。違反保護他人之法律，致生損害於他人者，負賠償責任
      。但能證明其行為無過失者，不在此限，民法第184條定
      有明文。又按依民法第184條第1項前段規定，侵權行為之
      成立，須行為人因故意、過失不法侵害他人權利，亦即行
      為人須具備歸責性、違法性，並不法行為與損害間有因果
      關係，始能成立，且主張侵權行為損害賠償請求權之人，
      對於侵權行為之成立要件應負舉證責任（最高法院100年
      度臺上字第328號民事裁判意旨參照）。
（三）另按對於現時不法之侵害，為防衛自己或他人之權利所為
      之行為，不負損害賠償之責。但已逾越必要程度者，仍應
      負相當賠償之責，民法第149條定有明文。又按所謂正當
      防衛，乃對於現時不法之侵害為防衛自己或他人之權利，
      於不逾越必要程度範圍內所為之反擊行為。又此反擊行為
      ，必加損害於侵害人，始生正當防衛之問題，至正當防衛
      是否過當，又應視具體之客觀情事，及各當事人之主觀事
      由定之，不能僅憑侵害人一方受害情狀為斷（最高法院 6
      4年度臺上字第2442號民事裁判意旨參照）。　　　　　
（四）原告主張：被告於110年2月21日在臺中市東區自由路3段
      ，用手肘強烈撞擊原告，導致原告受有右手肘嚴重挫傷、
      左腳膝蓋骨折、尾椎挫傷等傷害，為此爰依民法第184條
      規定侵權行為損害賠償之法律關係提起本件訴訟等情，並
      提出澄清綜合醫院診斷證明書影本及照片為證（見本院卷
      第21、89、97頁及證物袋），被告則以前詞置辯，經查：
      　　
　　1.原告於110年2月21日凌晨4時27分許，搭乘被告所駕駛營
      業小客車行經臺中市○區○○路0段000號前，因不滿被告拒
      絶配合更改目的地，而在車內拉扯被告，被告即下車打電
      話報警，原告因而心生不滿，亦跟隨下車，並基於傷害及
      公然侮辱之犯意，徒手出拳毆打被告之頭部及身體，並以
      腳踹踢被告之身體，致被告受有臉部挫傷、頸部挫傷、胸
      口悶痛、右下肢疼痛等傷害，且原告在不特定人得共見共
      聞之臺中市○區○○路0段000號前之路旁，以「幹你娘」辱
      罵被告，足生損害於被告之名譽等情，由臺灣臺中地方檢
      察署檢察官以110年度偵字第15553號提起公訴，並經本院
      以110年度簡字第1195號刑事判決「戴偉倫犯傷害罪，累
      犯，處拘役伍拾日，如易科罰金，以新臺幣壹仟元折算壹
      日。又犯公然侮辱罪，處拘役貳拾日，如易科罰金，以新
      臺幣壹仟元折算壹日。應執行拘役陸拾日，如易科罰金，
      以新臺幣壹仟元折算壹日。」確定等情，業經本院依職權
      調閱本院110年度簡字第1195號刑事卷宗審閱無訛，自堪
      信為真實。
　  2.本院於111年8月30日言詞辯論期日，當庭勘驗兩造提出錄
      影光碟（見本院卷第43、159頁及證物袋），勘驗結果如
      下：（1）原告提出影像光碟，檔名「影片.mp4」影片（
      影片來源：民宅監視器，錄製日期：110年2月21日），播
      放時間為00分28秒：a.影像畫面右上方，1輛小客車停在
      路旁，前面車燈亮著（無法看到車牌號碼，下稱A車），
      該車後面有3個男人1個女人，分別為身穿淺色衣服及淺色
      褲子男子（下稱甲男），身穿深色衣服及深色褲子男子（
      下稱乙男），身穿淺色衣服及深色褲子男子（下稱丙男）
      ，身穿淺色衣服女子（下稱丁女）。b.影片播放時間00分
      00秒至00分02秒，影像畫面右上方，乙男與甲男扭打在一
      起，甲男後退閃躲，乙男緊追不放，兩人身影離開畫面，
      丙男及丁女跟在後面。c.影片播放時間00分03秒至00分06
      秒，影像畫面右上方，甲男身影出現往前跑向A車，然後
      走向A車車後，乙男自後追趕跑向甲男。d.影片播放時間0
      0分07秒至00分08秒，影像畫面右上方，甲男走至A 車左
      後方，乙男自後追趕跑向甲男至A 車左後方時，乙男在甲
      男之左後方，乙男以左腳踩地右腳跳起，並右手往前揮向
      甲男，甲男蹲馬步並左手往後揮動，同時右腳往後踩，乙
      男身體往後跌倒在地，並以右手肘撐地，丙男及丁女走向
      A車。e.影片播放時間00分09秒至00分12秒，影像畫面右
      上方，乙男躺在地上，甲男繞過乙男，往A車車前走去，
      後方丙男及丁女兩人走向乙男，將乙男攙扶起來。f.影片
      播放時間00分13秒至00分28秒，影像畫面上方，甲男繼續
      走到前方路口前，乙男站起來後由丙男攙扶站在自用小客
      車左後方。（2）被告提出影像光碟，檔名「tmp_Z000000
      0000000000000.MOV」影片（影片來源：行車紀錄器，錄
      製日期：110年2月21日），播放時間為02分15秒：a.影像
      畫面為車號000-0000號自用小客車（下稱A車）行車紀錄
      器前方影像。b.畫面人物：身穿淺色衣服及淺色褲子的男
      子（下稱甲男），身穿深色衣服及深色褲子的男子（下稱
      乙男），身穿紅色衣服及深色褲子的男子（下稱丙男），
      身穿淺色衣服及裙子的女子（下稱丁女），身穿深色背心
      及淺色褲子的女子（下稱戊女）。身穿深色外套及藍色運
      動褲的男子（下稱己男）。c.影片錄影時間04時33分57秒
      至04時34分48秒，畫面前方，甲男左手插腰並摸向上衣後
      方破掉的地方，右手拿著手機往前走至路口前，在機車停
      等區停止等待，右手看著手機並不時往後張望。d.影片錄
      影時間04時34分49秒至04時34分51秒，畫面前方，甲男在
      機車停等區停止等待，右手看著手機並不時往後張望。乙
      男自畫面右方衝出往甲男方向跑，丙男自畫面左方衝出，
      跑在前方擋住乙男，乙男往右閃躲，繼續往甲男方向跑。
      戊女自畫面左方出現跑至畫面前方，伸出手欲拉住乙男，
      沒拉到乙男，丁女自畫面右方出現跑向乙男方向。e.影片
      錄影時間04時34分52秒至04時34分56秒，甲男站在路口機
      車停等區旁，乙男跑至甲男旁邊用腳踹踢甲男，丙男趕至
      ，抓著乙男，乙男重心不穩往後跌倒在地，戊女及丁女先
      後走到乙男旁邊，己男出現在畫面左方走向乙男。f.影片
      錄影時間04時34分57秒至04時35分22秒，甲男、乙男、丙
      男、丁女、戊女、己男，擠成一團拉扯。g.影片錄影時間
      04時35分23秒至04時35分26秒，乙男跪在地上，甲男身影
      出現在畫面中，甲男上衣被拉住，甲男彎腰往後退至站直
      。h.影片錄影時間04時35分27秒至04時36分12秒，乙男、
      丙男、己男、丁女、戊女仍在路口處，甲男轉身往A車方
      向走，左手不時摸著脖子，並不時往後看乙男方向，最後
      停在A車前撥打電話等情，有勘驗筆錄及影像擷取畫面在
      卷可稽（見本院卷第187至213頁、第217至220頁）。
　　3.參以，原告於111年8月30日言詞辯論期日陳稱：上開畫面
      中甲男為被告，乙男是伊等語（見本院卷第219頁）。綜
      上，足認於案發當時，原出拳毆打被告，並用腳踹踢被告
      ，被告退後閃躲，原告仍緊追不放，並以左腳踩地右腳跳
      起，及右手往前揮之方式，自後追打被告，嗣於被告防衛
      過程中，原告因重心不穩而跌倒在地，揆諸前揭說明，被
      告於其遭受原告追打過程中，為防衛自己所為之行為，不
      負損害賠償之責。
（五）原告固主張：被告於110年10月28日調解時，對原告恐嚇
      ，家人建議才會提起告訴及民事求償，且被告對原告恐嚇
      乙節，業經臺灣臺中地方檢察署檢察官以110年度偵字第4
      0841號提起公訴等語，並提出臺灣臺中地方檢察署檢察官
      110年度偵字第40841號起訴書影本為證，惟查：（1）按
      損害賠償之債，以有損害之發生及有責任原因之事實，並
      二者之間有相當因果關係為成立要件。故原告所主張損害
      賠償之債，如不合於此項成立要件者，即難謂有損害賠償
      請求權存在（最高法院48年度臺上字第481號民事裁判意
      旨參照）。（2）觀諸卷附臺灣臺中地方檢察署檢察官110
      年度偵字第40841號起訴書記載案發日期110年10月28日（
      見本院卷第165頁），乃於前揭原告主張其於110年2月21
      日因遭被告以手肘強烈撞擊，而受有右手肘嚴重挫傷、左
      腳膝蓋骨折、尾椎挫傷等情之後，且二者相距已逾8個月
      之久，則原告主張被告於110年10月28日調解時對其恐嚇
      乙節，顯非屬因本件原告主張其於110年2月21日因遭被告
      以手肘強烈撞擊而受有右手肘嚴重挫傷、左腳膝蓋骨折、
      尾椎挫傷之傷害事故所直接導致損害，核與本件事故不具
      相當因果關係，附此敘明。　
（六）綜上所述，原告主張依民法第184條規定侵權行為損害賠
      償之法律關係，請求被告應給付原告500,000元，及自起
      訴狀繕本送達被告之翌日起至清償日止，按週年利率百分
      之5計算之利息，為無理由，應予駁回。
（七）兩造其餘之攻擊防禦方法及未經援用之證據，經本院斟酌
      後，認為均不足以影響本判決之結果，自無逐一詳予論駁
      之必要，併此敘明。
四、訴訟費用負擔之依據：民事訴訟法第78條。
中　　華　　民　　國　 111　　年　　10 　 月　　12　　日
                  沙鹿簡易庭  法  官  賴秀雯
以上為正本係照原本作成。
如不服本判決，應於送達後二十日內，向本院提出上訴狀並表明
上訴理由，如於本判決宣示後送達前提起上訴者，應於判決送達
後二十日內補提上訴理由書（須附繕本）。如委任律師提起上訴
者，應一併繳納上訴審裁判費。
中　　華　　民　　國　 111　　年　　10　　月　　12　　日
                              書記官  陳任鈞